最高法院刑事判決　　　　　　　九十六年度台非字第三四四號
上　訴　人　最高法院檢察署檢察總長
被　　　告　甲○○
上列上訴人因被告妨害風化減刑案件，對於台灣高等法院高雄分
院中華民國九十六年七月三十日確定裁定（九十六年度聲減字第
一一八四號），認為違法，提起非常上訴，本院判決如下：
    主  文
原裁定關於違背法令之部分撤銷。
    理  由
非常上訴理由稱：「按判決不適用法則或適用不當者，為違背法
令，刑事訴訟法第三百七十八條定有明文。次按中華民國九十六
年罪犯減刑條例於九十六年六月十五日經立法院三讀通過，並自
九十六年七月十六日施行。該條例第五條規定：『本條例施行前
，經通緝未於中華民國九十六年十二月三十一日以前自動歸案接
受偵查、審判或執行者，不得依本條例減刑』。查本件被告甲○
○於判決確定後未到案執行，經臺灣高雄地方法院檢察署於九十
三年四月二十三日以九十三年度執字第二三０三號發布通緝，且
被告並未於九十六年十二月三十一日以前自動歸案接受執行，此
有被告前案紀錄表及臺灣高雄地方法院檢察署刑事執行案件進行
單各一份在卷足稽，是以被告未符合上開中華民國九十六年罪犯
減刑條例第五條之規定，應在同條例排除減刑之範圍，乃原審疏
未查明，竟予以減刑，顯有判決不適用法則之違誤。案經確定，
爰依刑事訴訟法第四百四十一條、第四百四十三條提起非常上訴
，以資糾正。」等語。
本院按減刑之裁定，與實體判決有同等效力；此項裁定確定後，
如發現有違背法令者，自得提起非常上訴。查中華民國九十六年
罪犯減刑條例係於九十六年七月十六日施行（見該條例第十六條
），其第五條就通緝犯之減刑，特別規定：「本條例施行前，經
通緝而未於中華民國九十六年十二月三十一日以前自動歸案接受
偵查、審判或執行者，不得依本條例減刑。」是以，有關通緝犯
之減刑，自應優先適用本條規定。凡九十六年七月十六日以前在
程序各階段經通緝之被告或受刑人，必須已自動歸案，且係於九
十六年十二月三十一日以前自動歸案者，始得適用本條規定減刑
；如尚未自動歸案，自不在適用之列。本件原裁定以被告即聲請
人甲○○所犯妨害風化罪，經台灣高等法院高雄分院九十二年度
上訴字第一三一九號判處有期徒刑一年確定，其犯罪時間係在九
十六年四月二十四日以前，合於中華民國九十六年罪犯減刑條例
所定減刑條件，乃依被告之聲請，於九十六年七月三十日裁定予
以減刑。惟依原審卷第二、三頁所附台灣高等法院被告前案紀錄
表及台灣高雄地方法院檢察署九十六年度執減更字第四九二二號
執行卷附該署通緝書等記載，被告因該妨害風化罪之執行案件，
於九十三年七月三十日經該署通緝，迄未自動歸案。再就被告之
聲請狀（原審卷第一頁）以觀，其並無自動歸案接受執行之表示
。揆諸上開說明，被告所為自不得邀減刑寬典。乃原裁定疏未查
明及此，遽依被告之聲請，就上開妨害風化罪予以減刑，自有不
適用法則及適用法則不當之違法。案經確定，非常上訴意旨執以
指摘，洵有理由；惟原裁定尚非不利於被告，應由本院將原裁定
關於違背法令之部分撤銷，以資糾正。
據上論結，應依刑事訴訟法第四百四十七條第一項第一款前段，
判決如主文。
中　　華　　民　　國　九十六　年　 十二 　月　二十八　日
                      最高法院刑事第九庭
                          審判長法官  洪　清　江
                                法官  石　木　欽
                                法官  李　伯　道
                                法官  韓　金　秀
                                法官  陳　晴　教
      本件正本證明與原本無異
                                      書  記  官
中　　華　　民　　國　九十七　年　　一　　月　 十四　 日
                                                      Ｑ
